【裁判字號】    97,訴,688
【裁判日期】    970619
【裁判案由】    侵權行為損害賠償
【裁判全文】
臺灣高雄地方法院民事判決               97年度訴字第688號
原      告  甲○○○
訴訟代理人  謝嘉順律師
被      告  乙○○
上列當事人間請求損害賠償事件，經本院於民國97年6 月5 日言
詞辯論終結，判決如下：
    主      文
被告應給付原告新臺幣伍萬貳仟伍佰玖拾柒元，及自民國九十六
年十二月八日起至清償日止，按週年利率百分之五計算之利息。
原告其餘之訴駁回。
訴訟費用由被告負擔百分之三，其餘由原告負擔。
本判決第一項得假執行；但被告如以新臺幣伍萬貳仟伍佰玖拾柒
元得免為假執行。
原告其餘假執行之聲請駁回。
    事實及理由
壹、程序部分：
    按訴狀送達後，原告不得將原訴變更或追加他訴，但擴張或
    減縮應受判決事項之聲明者，不在此限，民事訴訟法第255
    條第1 項第3 款定有明文。查原告起訴時，原聲明被告應給
    付原告醫療費用為新臺幣（下同）25,000元、看護費用為75
    ,000 元 及精神慰撫金1,400,000 元，前述金額共計為1,50
    0,00元；嗣於訴訟審理中，變更聲明請求被告應給付原告醫
    療費用為13,241元，看護費用75,000元，精神慰撫金1,400,
    000 元，變更之後總金額共計為1,488,241 元，揆諸前揭規
    定，其訴之變更應予准許，先予敘明。
貳、實體部分：
一、本件原告起訴主張：伊與被告係鄰居，民國96年8 月14日16
    時許，伊不滿被告所飼養之狗，至伊住宅隨地便溺，遂持木
    棍將狗趕回被告住處，雙方因而發生口角，伊本欲持脫鞋毆
    打被告，詎被告竟徒手將伊推倒在地，致伊受有右橈尺骨末
    端複雜性骨折、頭部鈍挫傷併擦傷等傷害。被告刑事責任部
    分業經鈞院刑事庭判處罪刑確定在案。伊因上開傷害支出醫
    療費用13 ,241 元、看護費用75,000元，及精神痛苦，並得
    請求精神慰撫金1,400,000 元，總計1,488,241 元。爰依侵
    權行為法律關係，提起本訴。並聲明求為被告應給付1,488,
    24 1元，及自起訴狀繕本送達翌日起至清償日止，按週年利
    率5 ％計算之利息，並願供擔保請准宣告假執行之判決。
二、被告則以：雖對原告所主張之事實不爭執，但原告請求賠償
    之金額過高，伊僅願賠償30,000元等語，資為抗辯，並聲明
    求為判決駁回原告之訴，及如受不利判決願供擔保免為假執
    行。
三、兩造不爭執事項：
（一）96年8 月14日16時許，原告因不滿被告所飼養之狗，至其
      住宅隨地便溺，遂持木棍將狗趕回被告住處，雙方因而發
      生口角。原告於兩造爭執間因受被告推倒之故，在當天受
      有左橈尺骨末端複雜性骨折、頭部鈍挫傷併擦傷等傷害。
（二）原告對被告提起刑事傷害罪告訴，業經本院以96年度簡字
      第7076號依傷害罪判處拘役40日確定在案，有上開判決在
      卷可憑，並經本院依職權調取該案全卷查明屬實。
（三）對於本院依職權調閱兩造之財產歸戶明細表均不爭執。
四、兩造爭執事項：
（一）被告是否有傷害原告之侵權行為？
（二）若原告得否請求賠償？其得請求賠償之醫藥費、看護費及
      精神慰撫金各以若干為適當？
五、本院判斷：
（一）被告是否有傷害原告之侵權行為？
    (一)按因故意或過失，不法侵害他人之權利者，負損害賠償責
      任，民法第184 條第1 項前段定有明文；原告主張被告於
      前開時日、地點對其所為傷害之行為，並致生有前開所述
      之傷害之事實，業據原告提出行政院衛生署旗山醫院診斷
      證明書1 份為證，且證人即原告之鄰居曾梅芳於警方因被
      告涉犯傷害罪案件而為偵訊時，證稱：「我在家前面看被
      告及原告在現場發生口角後，原告隨手拿起腳上的拖鞋打
      被告，被告就用手推倒原告，造成原告頭部血流如注身體
      多處受傷，我有在現場。我有看到被告將原告推倒在地。
      」等語（見臺灣高雄地方法院檢察署96年度偵字第26387
      號偵查卷宗第14頁）；另一證人即同為原告之鄰居江永燦
      亦於警方偵訊時證述：「…原告聽到被告辱罵自己是畜生
      生氣的隨手拿起拖鞋欲打被告的狗，被告見狀就用手將原
      告用力往後推倒在地造成原告頭部、手部、身體等多數受
      傷當時我有在場，全程目睹其經過。」等語明確（見同上
      偵查卷宗第17頁）；另當時亦在現場目睹案發經過之陳英
      吉亦於警訊時陳述：「於當日16時05分在甲仙鄉○○路32
      號看見原告從告加倍被告推倒在馬路上爬不起來。且原告
      頭部前額一直在流血。」等語（見上述偵查卷第11、12頁
      ），經核上開證人曾梅芳、江永燦及陳英吉所為之上開證
      述，與原告所提出之前開診斷證明書所載原告當日所受傷
      害大致相符，應可信為真實。且被告於本院審理期間，其
      後亦來院供陳：不爭事實部分等語（見本院卷第69頁），
      故原告主張被告有傷害原告之侵權行為，應屬真實。
    (二)況被告亦因原告所主張之前開事實，經本院刑事庭認定其
      犯傷害罪犯罪事證明確，而處拘役40日確定，有本院96年
      度簡字第7076號刑事簡易判決1 份在卷可稽，益徵原告之
      前述主張，應屬可採。且亦足認原告上開所受之傷害，與
      被告之傷害行為間，存有因果關係。
（二）原告得否請求賠償？又其得請求賠償之醫藥費、看護費及
      精神慰撫金各以若干為適當。
    (一)按因故意或過失，不法侵害他人權利者，負損害賠償責任
      ；不法侵害他人之身體或健康者，對於被害人因此喪失或
      減少勞動能力或增加生活上需要時，應負損害賠償責任；
      又不法侵害他人之身體、健康、名譽、自由、信用、隱私
      、貞操，或不法侵害其他人格法益而情節重大者，被害人
      雖非財產上之損害，亦得請求賠償相當之金額，民法第18
      4 條第1 項前段、第193 條第1 項、第195 條第1 項分別
      定有明文。查被告既有故意傷害原告之侵權行為，並致原
      告受有前揭傷害，業經認定如前，則原告所為各項請求是
      否有據，茲分述如下：
    1.醫藥費部分：原告主張其實支出之醫藥費用之部分為13,2
      41元，並提出大眾醫院醫療費用單據11張（見本院卷第27
      、28、29、36頁）及署立旗山醫院醫療費用單據11張（見
      本院卷第30至35頁）附卷可稽；本院復依職權向署立旗山
      醫院函調原告實支之醫療費用單據（見本院卷第46至48頁
      ）。經查，原告於大眾醫院所支出之醫療費用部分為4,31
      0 元（計算式：130 ＋160 ＋130 ＋160 ＋130 ＋50＋3
      20＋130 ＋100 ＋1,500 ＋1,500 ＝4,310） ，而依本院
      向署立旗山醫院所函查原告實支之醫療費用部分則為8,28
      7 元（計算式：923 ＋454 ＋460 ＋361 ＋3,692 ＋2,39
      7 ＝8,287） ，合計原告共支出之醫藥費用為12,597元（
      計算式：4, 310＋8,287 ＝12,597）。據此，原告之請求
      被告給付醫療費用13,241元，於12,597元之範圍內有理由
      ，其餘部分無理由駁回。
    2.看護費用部分：原告雖主張因被告之上述侵權行為而生上
      開傷勢，受傷期間由伊之家屬擔任看護，雖無單據，但因
      家屬間之看護照料，自不應由被告受益而免責，故此，被
      告仍應賠償相當於看護之費用75,000元等語。惟經本院向
      署立旗山醫院函查之結果，據署立旗山醫院函覆稱：（原
      告）復原期間約需4 個月，是否需要看護是相對，而非絕
      對必要，骨折癒合後，即無後遺症等語，此有行政院衛生
      署旗山醫院97年3 月24日旗醫病字第0970001067號函及隨
      函附送之病例摘錄報告在卷可憑（見本院卷第45頁）；本
      院復衡量原告所受之上開傷害，既僅傷及右手，以及頭部
      受有鈍挫傷及擦傷，客觀上應尚未喪失行動能力而達需他
      人在旁照顧之必要，故在原告未能提出其他證據證明確有
      支出看護費用及確有看護必要之情形下，其此部分之主張
      ，實屬無據而不應准許。
    3.精神慰撫金部分：按法院對於慰撫金之量定，應斟酌雙方
      當事人之身份、地位及經濟狀況，以及被害人所受之傷害
      及加害人加害之手段等合併斟酌。經查，原告因被告之上
      開傷害行為，而受有右橈尺骨末端複雜性骨折、頭部鈍挫
      傷併擦傷等傷害以觀，堪認其身體之人格法益已受侵害，
      且足認情節重大，被害人其精神上自受有相當之痛苦，其
      請求被告給付慰撫金，自屬於法有據。爰斟酌原告所受上
      開傷害，以及其為國小畢業，現無業，此為原告陳明在卷
      ，復為被告所不爭執（見本院卷第64、70頁），95、96年
      度亦僅有利息收入分別為4,326 元及4,525 元，此外別無
      其他財產，此有原告之稅務電子閘門財產所得調件明細表
      在卷可憑（見本院卷第17頁至第20頁）；又被告為國小畢
      業，從事計程車業，此經被告陳明在卷，原告就此亦不爭
      執（見本院卷第69、70頁），被告95、96年度收入為25,0
      41元、14,100元，並有房屋1 筆、土地2 筆動產、投資1
      筆，並有4 部汽車，分別為82、84、86及90年出廠，有稅
      務電子閘門財產所得調件明細表在卷可參（見本院卷第11
      頁至16頁），及兩造係因鄰里間口角所生爭執而發生本件
      侵權行為，原告受傷害之傷勢等情，認為原告請求被告賠
      償之非財產損害140 萬元，尚屬過高，應予核減為4 萬元
      為適當，逾此部分之請求，為無理由，應予駁回。
    (二)綜上，原告請求之金額，醫藥費用於12,597元及精神慰撫
      金4 萬元部分為有理由，逾上開範圍之部分，均無理由，
      故此，被告應賠償原告之金額合計為52,597元。
六、綜上所述，原告本於侵權行為之法律關係，請求被告給付
    52,597元，及自起訴狀繕本送達之翌日即96年12月8 日起至
    清償日止，按週年利率5 ％計算之利息，為有理由而應予准
    許；而逾此部分之請求則無理由而應予駁回。
七、又因本件所為命被告給付之金額未逾50萬元，依民事訴訟法
    第389 條第1 項第5 款之規定，自應依職權宣告假執行，此
    部分雖經原告陳明願供擔保，聲請宣告假執行，然就其聲明
    僅為促請法院職權發動，本院無庸就其聲明為準駁；至本訴
    原告敗訴部分，其假執行之聲請，已失所附麗，應予駁回；
    另被告聲明願供擔保請准免為假執行，經核就原告勝訴部分
    與法律規定相符，爰一併酌定相當之擔保金額宣告之。
據上論斷，本件原告之訴為一部有理由，一部無理由，依民事訴
訟法第79條、第389 條第1 項第5 款、第392 條第2 項，判決如
主文。
中    華    民    國    97    年    6     月    19    日
                  民事鳳山分庭法  官  李怡諄
正本係照原本作成。
如不服本判決，應於送達後20日內，向本院提出上訴狀並表明上
訴理由，如於本判決宣示後送達前提起上訴者，應於判決送達後
10日內補提上訴理由書（須附繕本）。
中    華    民    國    97    年    6     月    19    日
                              書記官  陳建琪


司法院資訊處製作；財團法人民間司法改革基金會備份。
